【裁判字號】    98,易,1548
【裁判日期】    990413
【裁判案由】    毒品危害防制條例
【裁判全文】
臺灣高雄地方法院刑事判決              98年度易字第1548號
公  訴  人  臺灣高雄地方法院檢察署檢察官
被      告  甲○○
上列被告因違反毒品危害防制條例案件，經檢察官提起公訴（98
年度偵字第25815 號），本院判決如下：
    主  文
甲○○共同持有第一級毒品罪，累犯，處有期徒刑肆月，如易科
罰金，以新臺幣壹仟元折算壹日。扣案第一級毒品海洛因壹包（
驗餘淨重零點柒玖柒公克，含包裝袋壹只），沒收銷燬之。
    事  實
一、甲○○前於民國93年間，因違反陸海空軍刑法案件，經國防
    部南部軍事地方法院以93年度和審字第496 號判處有期徒刑
    6 月確定，於94年1 月19日易科罰金執行徒刑完畢。猶不知
    悔改，於上開徒刑執行完畢後5 年內，復基於共同持有第一
    級毒品海洛因之犯意聯絡，於97年5 月2 日下午2 時許，受
    劉時吉之託，以新臺幣（下同）1,000 元之報酬，在高雄縣
    大寮鄉○○路一帶之明月潭加油站前，代為向真實姓名年籍
    不詳之成年男子購入5,000 元之毒品海洛因1 包（驗後淨重
    0.797 公克）及注射針筒1 支，而與劉時吉共同持有之，得
    手後正欲將上開毒品及注射針筒轉交劉時吉時，適為警當場
    查獲，並扣得上開物品，劉時吉則趁隙逃逸（劉時吉所涉共
    同持有第一級毒品部分未經起訴，另由本院依職權告發，詳
    如後述）。
二、案經高雄市政府警察局小港分局報告臺灣高雄地方法院檢察
    署檢察官偵查起訴。
    理  由
一、被告甲○○於前揭時、地受劉時吉之託，向真實姓名年籍不
    詳之成年男子購買第一級毒品海洛因1 包及注射針筒1支 而
    共同持有之事實，業據被告於警詢、偵查及本院審理中坦白
    承認（見97年度毒偵字第4063號卷下簡稱偵一卷第4 、5 、
    35、36頁、98年度偵字第25815 號卷第13、14頁、本院審易
    卷第18頁、本院易卷第22頁），核與證人張簡士賢及鄭閔耀
    於偵查中證述情節相符（見偵一卷第71、72 頁 ）。又被告
    所持之白色塊狀粉末經送高雄市立凱旋醫院以氣相層析質譜
    儀（即GC／MS）鑑驗後，呈海洛因之陽性反應，有該院97年
    5 月6 日濫用藥物成品檢驗鑑定書1 份在卷可稽（見偵一卷
    第52頁），顯見被告所持有之物為毒品海洛因甚明。此外，
    並有搜索扣押筆錄暨扣押物品目錄表、扣押物品收據、毒品
    案嫌疑人尿液代碼與姓名對照表及指認相片各1 份及蒐證照
    片4 張在卷可佐（見偵一卷第8-14、18、28、29頁），是被
    告上開自白與事實相符，堪值採信。本件事證明確，被告與
    劉時吉共同持有第一級毒品海洛因之犯行堪以認定，自應依
    法論科。
二、論罪科刑：
    查海洛因為毒品危害防制條例第2 條第2 項第1 款所稱之第
    一級毒品，核被告甲○○所為，係違反毒品危害防制條例第
    11條第1 項之持有第一級毒品罪。其與劉時吉間就上開持有
    第一級毒品犯行，有犯意聯絡及行為分擔，應依刑法第28條
    之規定，論以共同正犯。又被告前於93年間，因違反陸海空
    軍刑法案件，經國防部南部軍事地方法院判處有期徒刑6 月
    確定，於94年1 月19日易科罰金執行徒刑完畢，有臺灣高等
    法院被告前案紀錄表1 份在卷可參，其受有期徒刑執行完畢
    後，5 年內故意再犯本件有期徒刑以上之罪，為累犯，應依
    刑法第47條第1 項之規定，加重其刑。爰審酌被告貪圖小利
    幫助他人購毒而持有毒品之行為，不啻助長毒害擴散，殊屬
    可議，惟念及持有之毒品數量非多，且於偵查及本院審理中
    均坦認犯行，犯後態度良好暨犯罪動機、目的及手段等一切
    情狀，量處如主文所示之刑，並諭知易科罰金之折算標準，
    以資懲儆。扣案之白色塊狀粉末1 包（含包裝袋1 只，驗後
    淨重0.797 公克），應依毒品危害防制條例第18條第1 項前
    段諭知沒收銷燬；而包裝上開毒品之包裝袋1 只，與殘留之
    毒品難以析離，亦無析離之實益，應視同毒品，併予沒收銷
    燬之；至送驗耗損部分之毒品既已滅失，不另為宣告沒收銷
    燬，且扣案之未使用過注射針筒1 支，亦非供被告持有該毒
    品海洛因所用或預備之物，爰不另為諭知沒收，附此指明。
三、依職權告發劉時吉共同持有第一級毒品海洛因部分：
    按公務員因執行職務知有犯罪嫌疑者，應為告發，刑事訴訟
    法第241 條定有明文。查劉時吉於前揭時、地，以1,000 元
    之代價，委由被告甲○○向真實姓名年籍不詳之成年男子購
    得毒品海洛因1 包之事實，迭據被告於警詢、偵查及本院審
    理中供述一致，已如前述，衡以被告與劉時吉於本件案發前
    互不相識，互無怨隙，且就其所犯持有毒品海洛因犯行已坦
    承不諱，尚無惡意攀誣劉時吉之情。復徵之證人張簡士賢及
    鄭閔耀於偵查中均證稱查獲被告時，尚有2 名身分不明之人
    在場，惟渠等逮捕被告後，該2 人即不知去向等情（見偵一
    卷第71頁），核與被告於本院審理中所述陳進吉及劉時吉均
    在查獲現場，而由伊過馬路至加油站拿取毒品等節大致相符
    （見本院易卷第27頁），佐以劉時吉於偵查中亦陳稱查獲當
    日被告確與陳進吉前往伊住處等節（見偵二卷第15頁），是
    被告所言其於為警查獲時劉時吉亦在現場等情應非子虛之詞
    。參之劉時吉於偵查中檢察官初予訊問時堅稱不認識被告云
    云，直至經隔離訊問並與被告對質後，始願坦認因陳進吉向
    伊借錢，方帶被告前往伊住處等語（見偵一卷第11-15 頁）
    ，前後互有不一，殊屬有疑。是綜據上情，劉時吉確有與被
    告共同持有第一級毒品之犯罪嫌疑，惟此部分未經起訴，爰
    依刑事訴訟法第241 條之規定，依職權向臺灣高雄地方法院
    檢察署檢察官告發，併此敘明。
據上論斷，應依刑事訴訟法第299 條第1 項前段，毒品危害防制
條例第11條第1 項、第18條第1 項，刑法第11條、第28條、第47
條第1 項、第41條第1 項前段，判決如主文。
本案經檢察官王兆琳到庭執行職務。
中    華    民    國    99    年    4    月     13    日
                  刑事第十三庭  法  官  許仁豪
以上正本證明與原本無異。
如不服本判決應於收受送達後10日內向本院提出上訴書狀，並應
敘述具體理由；如未敘述上訴理由者，應於上訴期間屆滿後20日
內向本院補提理由書（均須按他造當事人之人數附繕本）「切勿
逕送上級法院」。
中    華    民    國    99    年    4     月    13    日
                                書記官  王翌翔
附錄法條：毒品危害防制條例第11條第1項。
毒品危害防制條例第11條
持有第一級毒品者，處 3 年以下有期徒刑、拘役或新臺幣 5 萬
元以下罰金。

司法院資訊處製作；財團法人民間司法改革基金會備份。
